最高法院民事裁定                                九十一年度台上字第九四五號
    上  訴  人  花蓮縣卓溪鄉公所
    法定代理人  石進燕
    訴訟代理人  陳正忠律師
    被 上訴 人  邱秀梅即涂基企業土木包工業
    訴訟代理人  廖學忠律師
右當事人間請求給付工程款事件，上訴人對於中華民國八十九年七月二十五日台灣高
等法院花蓮分院第二審判決（八十九年度上字第七七號），提起上訴，本院裁定如左
：
    主  文
上訴駁回。
第三審訴訟費用由上訴人負擔。
    理  由
按對於第二審判決上訴，非以其違背法令為理由，不得為之。又提起上訴，上訴狀應
記載上訴理由，表明原判決所違背之法令及其具體之內容，暨依訴訟資料合於該違背
法令之具體事實。民事訴訟法第四百六十七條、第四百七十條第二項定有明文。而依
同法第四百六十八條規定，判決不適用法規或適用不當者，為違背法令；依同法第四
百六十九條規定，判決有該條所列各款情形之一者，為當然違背法令。是當事人提起
上訴，如依民事訴訟法第四百六十八條規定，以第二審判決有不適用法規或適用法規
不當為理由時，其上訴狀或理由書應表明該判決所違背之法令條項，或有關判例，解
釋字號、成文法以外之習慣或法理等及其具體內容，暨係依何訴訟資料合於該違背法
令之具體事實；如以民事訴訟法第四百六十九條所列各款情形為理由時，其上訴狀或
理由書應表明該判決有合於各該條款規定情形之具體內容，暨係依何訴訟資料合於該
違背法令之具體事實。上訴狀或理由書如未依上述方法表明，或其所表明者顯與上開
規定不合時，即難認為已合法表明上訴理由，其上訴自非合法。本件上訴人對第二審
判決上訴，雖以該判決違背法令為由，惟核其上訴理由狀所載內容，係就原審取捨證
據、認定事實之職權行使，所論斷：被上訴人承攬施作之花蓮縣卓溪鄉太平村中平部
落環境設施改善工程關於Ｃ、Ｄ擋土牆部分（下稱系爭擋土牆工程），銜接處混凝土
所出現之裂縫，轉角斷裂及壁體龜裂等現象，依台灣省土木技師公會民國八十八年五
月十九日省土技字第二二○四號鑑定報告，及鑑定人陳哲生．蘇承滄之證述，係因
系爭擋土牆工程明顯設計不當，疏未採用鋼筋混凝土擋土牆或加勁式擋土牆，致生傾
倒、滑動、承載破壞、沈陷、斷裂，與被上訴人提前拆模無關，上訴人應負設計瑕疵
疏失之責任。被上訴人主張，伊就工程施工並無不當，系爭擋土牆斷裂原因係設計不
當所致，堪信為真實。上訴人抗辯：裂縫係因被上訴人施工不當，提前拆模，回填土
方，雨天澆置混凝土，及擋土牆之斜率不足所致云云為無足採。又台灣省土木技師公
會係土木工程之專業鑑定機構，對系爭擋土牆斷裂原因之鑑定，自具足夠之專業判斷
能力，其鑑定結論既係依據現場勘查、地質鑽探、混凝土鑽心試驗及剪力試驗，經過
精密計算後，始鑑定判斷如上述，即足憑採。上訴人僅以傳聞所得之混凝土知識及一
般性施工規範，漫言指摘該鑑定偏頗不公，殊無足取。從而，被上訴人依系爭工程合
約請求上訴人給付伊新台幣四百十二萬元及自催告翌日即八十七年九月九日起加付法
定遲延利息，為有理由，應予准許等情，指摘其為不當，並就原審已論斷者，泛言未
論斷，而非表明該判決所違背之法令及其具體內容，暨係依訴訟資料合於該違背法令
之具體事實，難認其已合法表明上訴理由。依首揭說明，應認其上訴為不合法。
據上論結，本件上訴為不合法。依民事訴訟法第四百八十一條、第四百四十四條第一
項、第九十五條、第七十八條，裁定如主文。
中      華      民      國    九十一    年      五      月     十六     日
                              最高法院民事第七庭
                                  審判長法官  蘇  茂  秋
                                        法官  徐  璧  湖
                                        法官  朱  建  男
                                        法官  曾  煌  圳
                                        法官  沈  方  維
      右正本證明與原本無異
                                              書  記  官
中      華      民      國    九十一    年      五      月    二十八    日
